【裁判字號】    89,易,1837
【裁判日期】    900410
【裁判案由】    竊盜
【裁判全文】
臺灣彰化地方法院刑事判決                        八十九年度易字第一八三七號
    公  訴  人  臺灣彰化地方法院檢察署檢察官
    被      告  甲○○
右列被告因竊盜案件，經檢察官聲請簡易判決處刑（八十九年度偵字第八０四三號）
，經本院員林簡易庭認為不適宜而移送本院改依通常程序審理，本院判決如左：
        主  文
甲○○攜帶兇器竊盜，處有期徒刑肆月，如易科罰金以參佰元折算壹日。緩刑參年。
        事  實
一、甲○○前於民國（下同）八十年間曾犯恐嚇罪，經判處有期徒刑六月，減刑為三
    月確定，於八十年九月十三日易科罰金執行完畢（不構成累犯）。其使用之汽車
    號牌（牌照號碼ＫＢ─１６４５號）因違規被註銷，為免駕車未懸掛號牌被取締
    ，竟意圖為自己不法之所有，於八十九年十月九日上午六時許，在彰化縣員林鎮
    林厝里洲巷廿八號前，以足以開啟螺絲，在客觀上具有危險性之扳手，拆卸陳
    界存所有，以螺絲固定於汽車車身前面之「ＱＨ─０００３」號牌一面，竊取得
    逞。得手後，再懸掛於其所有之汽車上，以為矇混。嗣於同月二十三日凌晨一時
    許，駕駛該懸掛「ＱＨ─０００３」號牌之自用小客車，行駛至國道一號公路中
    港交流道南向入口處為警查獲。
二、案經內政部警政署國道公路警察局第三警察隊報請台灣彰化法院檢察署檢察官偵
    查聲請簡易判決處刑。
        理  由
一、右揭事實，訊據被告甲○○（以下簡稱被告）坦承不諱。經查：被告於前開時、
    地持扳手竊取被害人所有之汽車號牌之事實，除據其自白在卷外，並經被害人陳
    界存於警訊時指訴甚詳，復有彰化縣警察局車牌遺失電腦輸入單、車牌失竊資料
    個別查詢報表各一份、車籍資料查詢表二份、贓物認領保管單一紙附卷可稽。查
    汽車之號牌係以螺絲鎖定，徒手不能拆卸，必藉由器具為之，此事實亦據被告供
    承在卷，而稽之卷附被告自繪其持以行竊之扳手圖樣，乃長約十餘公分之Ｔ型扳
    手，衡其型式在客觀上具有危險性，應認係兇器，是公訴人既認定上開號牌面係
    被告持扳手拆卸予以竊取，亦據被告自白無訛，自應認定被告係攜帶兇器行竊，
    方屬允洽。綜上所述，本案事證明確，被告犯行足以認定。
二、核被告持客觀上具危險性之扳手，竊取號牌之行為，係犯刑法第三百二十一條第
    一項第三款之加重竊盜罪。公訴人論擬被告係犯刑法第三百二十條第一項之罪，
    起訴所引之法條，容有未洽，因本院所認定之犯罪事實與檢察官起訴書所載之基
    本事實，係屬同一，本院自得依刑事訴訟法第三百條之規定，就起訴之事實，變
    更檢察官所引應適用之法條，為上開罪名之判決。又被告持扳手行竊雖係拆解號
    牌所必要之器具，於主觀上無恃以行兇或護贓之意思，但依目前實務上之見解（
    最高法院六十二年台上字二四八九號、七十年台上字一六一三號判例及七十四年
    度第三次刑事庭會議決議意旨參照），仍應認符合刑法第三百二十一條第一項第
    三款攜帶兇器竊盜罪名之要件。惟揆其僅竊取號牌一面以矇混使用，犯後已坦承
    示悔等情節，其惡性並非至重大不容輕饒之地步，縱使依刑法第三百二十一條第
    一項規定之最輕刑度，量處有期徒刑六個月，仍嫌有「情輕法重，罪刑不相當」
    之情形，爰依刑法第五十九條之規定，酌減其刑。爰審酌被告之素行，智識程度
    、犯罪之動機、所生之危害、犯後受審時，坦承示悔，態度良好並其他情節等一
    切情況，從輕量處如主文所示之刑。次按刑法第四十一條關於易刑之規定，被告
    行為後，已據立法院修正在案，並經總統於九十年一月八日公布，同年月十日生
    效。修正後之上開條文係規定「犯最重本刑為五年以下有期徒刑以下之刑之罪，
    而受六月以下有徒期刑或拘役之宣告，因身體、教育、職業或家庭之關係或其他
    正當事由，執行顯有困難者，得以一元以上三元以下折算一日，易科罰金。但確
    因不執行所宣告之刑，難收矯正之效，或難以維持秩序者，不在此限。併合處罰
    之數罪，均有前項情形，其應執行之刑逾六月者，亦同」，此與修正前之同條文
    規定：「犯最重本刑為三年以下有期徒刑以下之刑之罪，而受六月以下有徒期刑
    或拘役之宣告，因身體、教育、職業或家庭之關係，執行顯有困難者，得以一元
    以上三元以下折算一日，易科罰金」相較，並無修正前法律較有利於被告之情形
    。是本案被告行為後之原刑法第四十一條既有變更，自應依刑法第二條第一項之
    規定，適用裁判時即修正後之刑法第四十一條第一項規定諭知有期徒刑如易科罰
    金之折算標準，特此敘明。又查被告前雖有恐嚇之前科，但執行完畢已近十年，
    其於最近五年內，未曾受有期徒刑以上刑之宣告之事實，有台灣彰化地方法院檢
    察署刑案資料查註紀錄表及本院被告全國前案紀錄表在卷可稽，又斟酌其正值青
    年，妻子亦已亡故，復有稚幼子女二人仰賴其照料撫育（參見卷附被告口卡片及
    戶籍謄本），家計甚為艱難，其因謀生一時失慮而觸犯刑章，揆其受審時已痛陳
    己非，詞意懇切，態度良好，足認有悔悟之決心，信其經此次偵審及刑之宣告後
    ，當能知所警惕，無再犯之虞，本院認所宣告之刑以暫不執行為適當，併諭知緩
    刑三年，期其自勵、自新，用觀後效。至被告用以拆卸號牌之扳手，係被告所有
    ，供犯罪所用之物，固據其供承在卷，惟衡其性質，尚有其他正當用途，又非屬
    義務沒收之物，且未經扣案，為免將來執行沒收不能，爰不併為沒收之諭知。
據上論斷，應依刑事訴訟法第四百五十二條、第二百九十九條第一項前段、第三百條
，刑法第三百二十一條第三款、第二條第一項前段、第五十九條、第四十一條、第七
十四條第二款，罰金罰鍰提高標準條例第二條前段，判決如主文。
中      華      民      國    九十      年      四      月      十      日
                                台灣彰化地方法院刑事第一庭
                                        法      官    蔡  紹  良
右正本證明與原本無異。
如不服本判決，應於判決送達後十日內向本院提出上訴狀( 須附繕本 )。
告訴人或被害人對於判決如有不服具備理由請求檢察官上訴者，其上訴期間之計算係
以檢察官收受判決正本之日期為準。
                                        法院書記官    王  惠  嬌
中      華      民      國    九十      年      四      月     十二     日
附論罪科刑法條：
刑法第三百二十一條
犯竊盜罪而有左列情形之一者，處六月以上五年以下有期徒刑：
一、於夜間侵入住宅或有人居住之建築物、船艦或隱匿其內而犯之者。
二、毀越門扇、牆垣或其他安全設備而犯之者。
三、攜帶兇器而犯之者。
四、結夥三人以上而犯之者。
五、乘火災、水災或其他災害之際而犯之者。
六、在車站或埠頭而犯之者。
前項之未遂犯罰之。


司法院資訊處製作；財團法人民間司法改革基金會備份。
